【裁判字號】    90,上訴,1721
【裁判日期】    901121
【裁判案由】    殺人未遂等
【裁判全文】
臺灣高等法院高雄分院刑事判決                    九十年度上訴字第一七二一號
    上  訴  人
    即被告之母  乙○○
    上  訴  人
    即  被  告  丙○○
    指定辯護人  本院公設辯護人李佩娟
右上訴人因殺人未遂等案件，不服臺灣高雄地方法院九十年度訴字第一四０八號中華
民國九十年九月二十七日第一審判決（起訴案號：臺灣高雄地方法院檢察署九十年度
偵字第九七二九號），提起上訴，本院判決如左：
      主  文
上訴駁回。
      事  實
一、丙○○原係中正國防幹部預備學校（下簡稱中正預校）學生，於民國八十九年六
    月三十日因故退學。緣丙○○在中正預校高三期間，突然不思向學，課業不佳，
    該校三民主義教師甲○○基於師生情誼，對丙○○特別關注，復因詹員自身生長
    於不完整家庭，對母親格外渴望、景仰，致其將對母親之愛慕移轉投射至丁師身
    上，心中暗生情愫，然為甲○○發現遭丙○○曲解師生關切情誼後，漸行刻意疏
    遠。九十年五月十一日凌晨一時許，丙○○為尋求與甲○○之男女情誼，竟未經
    許可，以攀爬方式侵入高雄縣鳳山市○○路三巷十弄二十一號二樓之甲○○住宅
    ，窺視甲○○，復見甲○○與前夫林明隆同床並有親密行為（丁、林二人離婚均
    未再婚目前同居），詹某一時氣憤難耐，乃進入臥室要甲○○隨同其至上址住處
    廚房，旋即基於殺人後再自殺同歸於盡之犯意，在丁女住處廚房拿取水果刀一把
    ，持該刀朝甲○○之頭部、臉部、胸部等致命處猛力刺殺，致甲○○受有左胸穿
    刺傷二公分併血胸、左臉三處割傷（分別為０．五公分、二公分、三公分）及左
    大腿切割傷五公分等多處傷害，幸經林明隆及時趕至廚房，持捕蚊燈反抗，丙○○始罷手，並以該水果刀朝自己腹部處刺一刀後離去。林明隆旋以電話報警，並
    將甲○○送醫急救，始倖免於難。嗣丙○○又回到甲○○住處客廳，遭甲○○父
    親以現行犯逮捕壓住，經警於同日凌晨二時三十分許，至甲○○上開住處，將遭
    逮捕之丙○○帶回警局。
二、案經甲○○訴由高雄縣警察局鳳山分局報請台灣高雄地方法院檢察署檢察官偵查
    起訴。
    理  由
一、右揭事實，訊據上訴人即被告丙○○（下稱被告）對於右揭時、地侵入告訴人甲○○（下稱告訴人）住處，並因自認與告訴人有感情糾紛，見告訴人與前夫有親
    密行為，一時氣憤，持水果刀砍刺殺告訴人，後朝自己腹部猛刺意欲同歸於盡等
    事實均供承不諱，核與告訴人於警、偵訊及原審訊問時所指訴情節相符，並經證
    人林明隆於原審到庭證述明確（見原審九十年七月六日訊問筆錄）。又告訴人因
    遭被告持刀砍殺，致受有左胸穿刺傷二公分併血胸、左臉三處割傷（分別為０．
    五公分、二公分、三公分）及左大腿切割傷五公分等傷害，有國軍高雄總醫院附
    設民眾診療服務處診斷證明書一份在卷可按（見偵查卷第二四頁），而告訴人當
    天送醫時，係受有臉部裂傷、左胸一處傷口深及肺部、胸部，有血胸、氣胸情形
    ，若血胸、氣胸嚴重則可能產生休克或大量出血因而死亡等節，亦據證人張宗泓
    即國軍高雄總醫院附設民眾診療服務處醫師於偵查中證述屬實（見偵查卷第二八
    頁九十年六月六日偵訊筆錄參照）。參以胸腔肺部屬人體之重要部位，如以尖刀
    刺之，可能造成死亡之結果，此乃眾所皆知之事實，亦為被告所明知，詎竟仍持
    客觀上對人之生命、身體構成威脅之銳利水果刀械，猛力刺殺告訴人之胸部，致
    告訴人受有左胸穿刺傷二公分，並深及肺部，致有血胸、氣胸情形，經送醫急救
    後，告訴人始倖免於難，足徵被告下手之猛、用力之深，確有殺人之犯意至明，
    其上開自白與事實相符，堪予採憑。雖被告否認有殺人之故意云云，要係避重就
    輕之詞，自非可採，本件事證明確，被告殺人未遂犯行，應堪認定。
二、被告雖曾另辯稱：其有精神方面的疾病致有本件犯行云云；另上訴人即被告之母
    乙○○於本院調查中主張被告有精神妄想症，本件被告行為當時屬精神耗弱或心
    神喪失云云。惟查被告就其如何侵入告訴人住處，因心儀而窺視告訴人，發現告
    訴人與前夫同床並有親密行為，氣憤難耐，進入告訴人臥室，要告訴人同行至廚
    房，璇持現場水果刀砍刺殺告訴人欲同歸於盡等情，業據被告供明，顯見被告係
    因情愛所困，貿然行兇，且被告行兇後於警訊中就其犯案動機及經過清楚交代，
    神智清醒，已難認被告先前行兇時，精神有何恍惚耗弱或喪失之處，又經原審依
    職權將被告行為時之精神狀態送請財團法人台灣省私立高雄仁愛之家附設慈惠醫
    院鑑定結果，亦認被告雖因出生於不完整之家庭，無法得到適當的關懷與愛，家
    庭系統支持薄弱，致被告個性孤僻，人際互動關係差，人際網路顯封閉，與同儕
    不易建立起良好的人際互動，乃於退學前後，將告訴人對其之關心，誤認產生不
    適切且過度之期盼，甚至將對母親之渴望、愛慕與關懷移轉到告訴人身上，然案
    發當時被告係處在極端的緊張、焦慮、不安，對於自我情緒衝動無法控制之下，
    而為本次犯行，與被告之精神疾病無明顯關連，顯示當時被告之意識狀態清楚，
    無精神耗弱或喪失之情形等節，有該院九十年八月二十四日九十附慈精字第一一
    八九號函暨所附精神鑑定報告書一份在卷可按，足徵被告顯係因個人情緒失控與
    衝動控制力差，始肇致本件犯行，其上開所辯，尚屬無據。是被告行為時精神狀
    態正常，未達精神耗弱或喪失情形一節，亦堪認定。至上訴人乙○○及指定辯護
    人請求將被告再送高雄市立凱旋醫院精神鑑定一事，因被告行為當時精神狀況正
    常已明，如前所述，本院認無再行送鑑定之必要。另被告行兇後回到告訴人住宅
    ，遭告訴人之父逮捕壓住，俟警到場解交警方法辦一事，為被告供明，且報警之
    人係告訴人撥電話報案，並非被告之事，為證人林明隆於警訊中陳明，足認被告
    並無自首之問題，指定辯護人聲請傳訊告訴人之父親及當日到場之警員，本院認
    無必要，附此說明。
三、核被告所為，係犯刑法第三百零六條第一項及刑法第二百七十一條第二項、第一
    項之殺人未遂罪。又其已著手於殺人犯罪行為之實施，而未至死亡之結果，為未
    遂犯，爰依刑法第二十六條前段之規定，按既遂犯之刑度減輕其刑。被告係以侵
    入住宅為手段，遂行其殺人之結果，是其所犯上開二罪間，有方法與結果之牽連
    關係，應依刑法第五十五條牽連犯之規定從一重之殺人未遂罪處斷。公訴人認被
    告所犯前揭二罪，犯意各別，行為互殊，應予分論併罰，容有誤會，附此敘明。
四、原審因而適用刑法第二百七十一條第二項、第一項、第三百零六條第一項、第五
    十五條、第二十六條前段，罰金罰鍰提高標準條例第一條前段之規定，並審酌被
    告素行良好，有卷附台灣高等法院被告全國前案紀錄表在卷可按，此次因見其所
    心儀之告訴人與同居人有親密行為，即萌殺念，持客觀上極具危險性之水果刀砍
    殺告訴人，犯罪手段可議，嚴重破壞社會治安，本不宜寬貸，惟參酌上開精神鑑
    定報告之結論，被告既因出生於不完整之家庭，無法得到適當的關懷與愛，致人
    際互動關係差，將對母親之渴望、愛慕與關懷移轉到告訴人身上，因之於自我情
    緒衝動無法控制之下而為本次犯行等情，且犯後坦承犯行，態度良好，雖迄未與
    告訴人達成和解，然深具悔意，及告訴人所受傷勢程度等一切情狀，量處有期徒
    刑五年六月，以示懲儆。至供本件犯罪所用之扣案水果刀一把，係被告於告訴人
    家中廚房所拿取，非被告所有等情，已據被告及告訴人一致供明在卷（見原審九
    十年六月二十日、同年七月六日訊問筆錄），又非違禁物，自無庸宣告沒收。另
    扣案之眼鏡一副，為被告所有供日常配戴之用，業據被告供陳無訛；扣案之毛巾
    一條，非被告所有之物，亦據其供明在卷（均見本九十年五月十五日第二次警訊
    筆錄、本院同年九月十三日審判筆錄），又皆非被告供本件犯罪所用之物，爰均
    不予宣告沒收之諭知。經核原判決認事用法均無不當，量刑亦甚妥適，上訴人被
    告之母及被告上訴意旨，或以被告行為當時陷於精神耗弱，或以無殺人犯意，認
    原審量刑過重，指摘原判決不當，為無理由，應予駁回。
五、上訴人乙○○經合法傳喚，未於審理期日到庭，爰不待其陳述逕行判決。
據上論斷，應依刑事訴訟法第三百六十八條，判決如主文。
本案經檢察官郭振昌到庭執行職務。
中      華      民      國    九十      年     十一     月     二十一   日
          臺灣高等法院高雄分院刑事第七庭
                                  審判長法官  李春昌
                                        法官  黃憲文
                                        法官  莊飛宗
右正本證明與原本無異。
如不服本判決，應於判決送達後十日內向本院提出上訴狀，其未述理由者並應於提
出上訴狀後十日內向本院補提理由書（應附繕本)。
                                      書記官  張明賢
中    華    民    國      九十      年      十二      月     二十五    日
附錄：本判決論罪科刑法條：
中華民國刑法第三百零六條第一項：
  無故侵入他人住宅、建築物或附連圍繞之土地或船艦者，處一年以下有期徒刑、拘
  役或三百元以下罰金。
中華民國刑法第二百七十一條第一項、第二項：
  殺人者，處死刑、無期徒刑或十年以上有期徒刑。
  前項之未遂犯罰之。
                                                                        Ｆ


司法院資訊處製作；財團法人民間司法改革基金會備份。
